臺灣臺北地方法院民事裁定
110年度家聲抗字第72號
抗  告  人  陳思豪  

上列抗告人因拋棄繼承事件，對於本院中華民國110年9月6日所
為110年度司繼字第1913號裁定提起抗告，本院裁定如下：
    主  文
抗告駁回。
程序費用由抗告人負擔。 
    理  由
一、抗告人於原審聲請意旨略以：抗告人為被繼承人陳家成之子
    ，被繼承人於民國110年7月2日死亡，抗告人自願拋棄繼承
    權，爰於法定期間內聲明拋棄繼承等語。
二、原審以抗告人已於110年8月4日向本院陳報遺產清冊，並經
    本院於110年8月9日以110年度司繼字第1686號民事裁定准予
    公示催告在案，抗告人既已向本院陳報遺產清冊，堪認其有
    意依民法第1148條主張限定責任之利益，應認其已為承認繼
    承之表示，故駁回抗告人拋棄繼承之聲請。
三、抗告意旨略以：抗告人因不習於法律，於110年8月4日提出
    限定繼承之聲明，惟經長輩告知要拋棄繼承才能受保護，故
    在法定期限內再為拋棄繼承之聲請，請求廢棄原裁定，准予
    拋棄繼承等語。　　
四、按繼承，因被繼承人死亡而開始。繼承人自繼承開始時，除
    本法另有規定外，承受被繼承人財產上之一切權利、義務。
    但權利、義務專屬於被繼承人本身者，不在此限。繼承人對
    於被繼承人之債務，以因繼承所得遺產為限，負清償責任。
    繼承人於知悉其得繼承之時起3個月內開具遺產清冊陳報法
    院。民法第1147條、第1148條、第1156條第1項分別定有明
    文。又繼承人於知悉其得繼承之時起三個月內，得以書面向
    法院拋棄其繼承權，民法第1174條第1項、第2項固有明文，
    惟繼承人既已承受被繼承人之遺產取得權利在前，乃復表示
    拋棄繼承免除義務於後，自與我民法所定繼承原則，為包括
    的承受被繼承人財產上之一切權利義務本質不合，倘許繼承
    人於繼承開始時承認繼承，已為權利之行使，嗣後又准其拋
    棄繼承，為義務之免除，則不特有礙被繼承人之債權人之利
    益，且使權利狀態有不確定之虞，自非法所許可，此有最高
    法院52年度台上第451號判決意旨可資參照。
五、查抗告人為被繼承人之子，被繼承人於110年7月2日死亡，
    抗告人前於同年8月4日依民法第1156條規定向本院陳報遺產
    清冊，本院於同年月9日以110年度司繼字第1686號民事裁定
    准予公示催告在案，該公示催告業經本院公告，此經本院依
    職權調取110年度司繼字第1686號陳報遺產清冊案卷核閱無
    訛，是抗告人於繼承開始後，既已依法向本院陳報遺產清冊
    ，足認其有意主張限定繼承之利益，應認其已為承認繼承之
    表示，斯時抗告人之繼承人身分即告確定，倘准其事後另行
    聲明拋棄繼承，不特有礙被繼承人之債權人之利益，且使權
    利狀態有不確定之虞，自非法所許可。從而，抗告人於110
    年8月4日為承認繼承之表示後，即不得再向法院為拋棄繼承
    之意思表示，是其於110年8月31日具狀向原審聲明拋棄繼承
    ，於法未合，不應准許，原審據以駁回其聲明，尚無違誤。
    抗告意旨以前詞指摘原裁定不當，求予廢棄，為無理由，應
    予駁回。
六、據上論結，本件抗告為無理由，爰裁定如主文。　　
中　　華　　民　　國　　110 　年　　12　　月　　3　　日
                  家事法庭  審判長法  官  李莉苓
　　　　　　　　　                法  官  温宗玲
 　　　　　　　　                 法  官  翁儀齡
以上正本係照原本作成。
本裁定除以適用法規顯有錯誤為理由，並經本院許可外，不得再
抗告。如提起再抗告，應於收受後10日內委任律師為代理人向本
院提出再抗告狀。並繳納再抗告費新台幣1,000元。
中　　華　　民　　國　　110 　年　　12　　月　　3 　　日
                                  書記官  尹遜言